臺灣桃園地方法院刑事判決　　　　　　 100年度交易字第42號
公　訴　人　臺灣桃園地方法院檢察署檢察官
被　　　告　陳祈安
　　　　　　蘇美文
上列被告因過失傷害案件，經檢察官提起公訴（99年度調偵字第
329號），本院判決如下：
    主  文
陳祈安因過失傷害人，處拘役貳拾日，如易科罰金，以新臺幣壹
仟元折算壹日。
蘇美文因過失傷害人，處拘役貳拾日，如易科罰金，以新臺幣壹
仟元折算壹日。
    事  實
一、陳祈安於民國98年7月15日下午4時53分許，騎乘車牌號碼19
    9-BEG號普通重型機車，沿桃園縣桃園市○○路○段由三民路
    2 段往萬壽路方向行駛，在桃園市○○路與長壽路交岔路口
    左轉彎後，行駛於長壽陸橋時，適有蘇美文騎乘車牌號碼F2
    8-279 號普通重型機車在其左前方，亦自上開交岔路口左轉
    彎行駛於長壽陸橋機車專用道，陳祈安騎乘上開機車併行在
    蘇美文之機車右後方，詎陳祈安、蘇美文均明知車輛同向併
    行時，應注意互相保持安全間隔，而依當時當時天候晴、日
    間自然光線、視距良好，路面為乾燥、平坦柏油道路，亦無
    缺陷及障礙物，渠2 人均無不能注意之情事，陳祈安竟疏未
    注意及此，於併行在蘇美文右後方時，未與蘇美文保持安全
    間隔，蘇美文亦疏於注意車輛併行之間隔，因閃躲自其左前
    方靠近之另1輛機車而向右偏移，致與陳祈安發生碰撞，2人
    因而車倒滑行，致陳祈安受有左前臂、左手、雙手肘、左膝
    擦挫傷之傷害，蘇美文受有右上肢及右下肢多處擦傷、右足
    撕裂傷、頸部及背部扭傷之傷害。陳祈安、蘇美文2 人於肇
    事後，均在未被有偵查犯罪職權之公務員發覺前，分別向據
    報前往現場處理之桃園縣政府警察局桃園分局青溪派出所警
    員林建華承認為肇事人而自首犯罪，並接受裁判。
二、案經陳祈安、蘇美文訴由桃園縣政府警察局桃園分局報請臺
    灣桃園地方法院檢察署檢察官偵查起訴。
    理  由
壹、程序方面：
一、按法院認為應科拘役、罰金或應諭知免刑或無罪之案件，被
    告經合法傳喚無正當理由不到庭者，得不待其陳述逕行判決
    ，刑事訴訟法第306 條定有明文。本案被告蘇美文經合法傳
    喚，無正當理由，未於本院100年6月30日審理期日到庭，有
    本院送達回證及審判筆錄在卷可參（見本院100 年度交易字
    第42號卷第85、87- 90頁被面），又其本件被訴過失傷害罪
    經本院認係應科拘役之案件，故不待其陳述逕行判決。
二、證據能力部分：
(一)、證人即同案被告陳祈安於警詢時之陳述無證據能力：按被告
    以外之人於審判外之言詞或書面陳述，除法律有規定者外，
    不得作為證據，刑事訴訟法第159條第1項定有明文。查被告
    陳祈安於警詢時之陳述（見臺灣桃園地方法院檢察署98年度
    偵字第28193號卷第2-8頁），屬被告以外之人於審判外之言
    詞陳述，被告蘇美文於本院準備程序時表示不同意其得作為
    證據（見本院99年度審易字第145 號卷第65頁背面），復查
    無其他符合例外取得證據能力之事由，因認被告陳祈安於警
    詢時之陳述，對被告蘇美文犯行部分無證據能力。
(二)、證人即同案被告陳祈安於檢察官訊問時之陳述有證據能力：
    按刑事訴訟法第158條之3規定：「證人、鑑定人依法應具結
    而未具結者，其證言或鑑定意見，不得作為證據。」所謂「
    依法應具結而未具結者」，係指檢察官或法官依刑事訴訟法
    第175 條之規定，以證人身分傳喚被告以外之人（證人、告
    發人、告訴人、被害人、共犯或共同被告）到庭作證，或雖
    非以證人身分傳喚到庭，而於訊問調查過程中，轉換為證人
    身分為調查時，此時其等供述之身分為證人，則檢察官、法
    官自應依同法第186 條關於具結之規定，命證人供前或供後
    具結，其陳述始符合第158條之3規定，而有證據能力。若檢
    察官或法官非以證人身分傳喚而以告發人、告訴人、被害人
    或共犯、共同被告身分傳喚到庭為訊問時（例如刑事訴訟法
    第71條、第219條之6第2項、第236條之1第1項、第248 條之
    1、第271條第2項、第271條之1第1項），其身分既非證人，
    即與「依法應具結」之要件不合，縱未命其具結，純屬檢察
    官或法官調查證據職權之適法行使，當無違法可言。而前揭
    在檢察官面前作成未經具結之陳述筆錄，係屬被告以外之人
    於偵查中向檢察官所為之陳述，本質上屬於傳聞證據，基於
    保障被告在憲法上之基本訴訟權，除該被告以外之人死亡、
    身心障礙致記憶喪失或無法陳述、滯留國外或所在不明而無
    法傳喚或傳喚不到、或到庭後拒絕陳述等情形外，如已經傳
    喚到庭具結而為陳述，並經被告之反對詰問，或被告已放棄
    其反對詰問權，前揭非以證人身分而在檢察官面前未經具結
    之陳述筆錄，除顯有不可信之情況者外，得為證據，不能因
    陳述人未經具結，即一律依同法第158條之3之規定，排除其
    證據能力（最高法院96年度臺上字第3527號判決意旨參照）
    。經查，證人陳祈安於99年2 月10日於檢察官訊問時所為之
    陳述（見同上偵卷第45、46頁），雖未經具結，然證人陳祈
    安於檢察官訊問時之供述，是以同案被告身分在檢察官面前
    之陳述，並無證人依法應具結之問題，且被告蘇美文於本院
    準備程序中已陳明不聲請傳喚被告陳祈安為證人等語（見本
    院100 年度交易字第42號卷第22頁），捨棄其反對詰問權，
    依前開最高法院判決意旨，證人陳祈安於檢察官訊問時之上
    開證述，自有證據能力。被告蘇美文辯稱被告陳祈安於檢察
    官訊問時之供述，無證據能力云云，尚非可採。
(三)、又卷附道路交通事故現場圖、道路交通事故現場調查報告表
    關於事故現場圖部分（見同上偵卷第16- 18頁），係警員在
    職務上所製作，記載車禍現場有關車輛之位置、煞車痕、刮
    地痕、車身碎片散落位置等事實之書面資料，因警員有據實
    記載之義務，性質上可信性極高，且現場歷經相當時日，由
    於日曬雨淋及其他車輛輾壓，欲現場重建，勢不可能，實有
    尊重現場圖紀錄之必要性，且無證據可認有何顯不可信之情
    況，依刑事訴訟法第159條之4第1 款規定得為證據。被告蘇
    美文辯稱上開交通事故現場圖無其簽名，非原先其簽名之現
    場圖，不能作為證據云云，亦無可採（致上開證據之證明力
    詳如後述）。
(四)、又按鑑定人由審判長、受命法官或檢察官選任之；法院或檢
    察官亦得囑託醫院、學校或其他相當之機關、團體為鑑定，
    刑事訴訟法第198條、第208條第1 項分別定有明文。查卷附
    臺灣省桃園縣區車輛行車事故鑑定委員會99年1 月22日桃縣
    行字第0995200280號函附桃縣鑑字第981011號鑑定意見書、
    臺灣省車輛行車事故覆議鑑定委員會99年12月31日覆議字第
    0996205138號函（見同上偵卷第39- 42頁，本院99年度審交
    易字第145 號卷第50頁），係檢察官、本院依法囑託臺灣省
    桃園縣區車輛行車事故鑑定委員會、臺灣省車輛行車事故覆
    議委員會鑑定，而囑託鑑定之程式於法既無違誤，且前開鑑
    定委員會為行車事故專業公正之鑑定機關，其書面報告亦已
    詳述鑑定之經過、結果及判斷理由，是該等鑑定結果之書面
    報告自有證據能力。
(五)、又卷附被告陳祈安、蘇美文之敏盛綜合醫院診斷證明書（見
    同上偵卷第27、28頁），為醫師於執行醫療業務時所需製作
    之證明文書，復無證據顯示該診斷證明書存有詐偽或虛飾之
    情事，核無刑事訴訟法第159條之4第2 款所定顯有不可信之
    特別情況，應得為證據。至車禍現場照片（見同上偵卷第31
    - 36頁），係以機械之方式所留存之影像、紀錄，並非依憑
    人之記憶再加以轉述而得，並非供述證據，殊無「傳聞證據
    排除法則」之適用，復查無證據證明有何偽造、變造或違法
    取得之情事，且均與檢察官主張之事實具有關聯性，自有證
    據能力。
貳、實體方面：
一、關於被告陳祈安部分：上揭犯罪事實，業據被告陳祈安於本
    院審理時坦承不諱，核與證人即被告蘇美文於警詢及檢察官
    訊問時證述情節相符（見臺灣桃園地方法院檢察署98年度偵
    字第28193號卷第10-14、53、54頁），復有道路交通事故現
    場圖、道路交通事故調查報告表(一)、(二)各1 份、現場及車損
    相片11幀在卷可稽（見同上偵卷第16-18、31-36頁）。按汽
    車行駛時，駕駛人應注意車前狀況及兩車併行之間隔，並隨
    時採取必要之安全措施，道路交通安全規則第94條第3 項定
    有明文。本件被告陳祈安考領有普通重型機車駕駛執照，有
    其駕照影本在卷可憑（見同上偵卷第23頁），自應遵守上述
    道路交通安全規則規定，而依當時現場天候晴、日間自然光
    線、視距良好、平坦且乾燥之柏油路面、亦無缺陷及障礙物
    ，並無不能注意之情事，此有前開道路交通事故調查表(一)、
    (二)在卷可佐，被告陳祈安行經肇事地點時，竟疏未注意保持
    2 車併行之安全間隔，以致與同向左前側由被告蘇美文騎乘
    之機車發生碰撞而發生本件車禍，其有過失至屬明確。又被
    害人蘇美文確因本件交通事故受有前揭傷害之事實，亦有敏
    盛綜合醫院診斷證明書1 份在卷可稽（見同上偵卷第28頁）
    ，亦足認被告陳祈安上揭過失行為與被害人蘇美文之受傷結
    果間具有相當因果關係甚明。從而，被告陳祈安之自白，核
    與事實相符，應屬可信。
二、被告蘇美文部分：訊據被告蘇美文固坦承有在上揭時、地與
    被告陳祈安發生碰撞之事實，惟矢口否認何過失傷害犯行，
    辯稱：伊是被撞之人，雖陳祈安也有受傷，但不表示伊有過
    失，且伊騎機車在陳祈安之左前方，不可能去撞右後方的機
    車，是陳祈安自己未保持安全距離而撞到伊，伊並無過失云
    云。惟查：
(一)、被告蘇美文於98年7月15日下午4時53分許，騎乘車牌號碼F2
    8-279 號普通重型機車，由桃園縣桃園市○○路與長壽路交
    岔路口左轉彎後，行駛於長壽陸橋之機車專用道時，與被告
    陳祈安騎乘之車牌號碼199-BEG 號重型機車發生交通事故等
    情，為被告蘇美文所不否認（見本院99年度審交易字第 145
    號卷第66、66頁背面），並據證人即被告陳祈安於檢察官訊
    問時證述明確（見同上偵卷第45、46頁），復有道路交通事
    故現場圖、道路交通事故調查報告表(一)、(二)各1 份、現場及
    車損相片11幀在卷可稽（見同上偵卷第16-18、31-36頁），
    堪信為實。被告蘇美文雖辯稱：上開道路交通事故現場圖無
    伊之簽名，且該圖將伊之機車畫在陳祈安機車的右前方，與
    事實不符，伊之機車應係靠近陳祈安的左前方，另到場處理
    之警員曾移動伊之機車，故現場照片不能證明當初事故發生
    之位置云云。惟查，證人即桃園縣政府警察局桃園分局青溪
    派出所警員林建華於本院審理時證稱：伊當天到場處理本件
    交通事故時，派出所同事徐瑤、吳俊毅已經在現場，被告陳
    祈安的機車倒在貨車下面，被告蘇美文的機車倒在機車專用
    道上，情形就如同現場照片所示，當時就只有3 位警察在場
    ，伊沒有移動被告蘇美文之機車，伊拿滾輪測量，繪製在現
    場草圖上，繪製、拍攝完畢後，伊才把機車牽到人行道上面
    等語（見本院100年度交易字第42號卷第65-66頁背面），另
    證人徐瑤於本院審理時證述：伊與吳俊毅接獲110 勤務派遣
    中心通報後最早到達現場，伊主要是維持現場之交通秩序；
    伊記得貨車底下有1輛機車，另1輛機車有無移動過伊不記得
    ，但伊未移動該機車等語（見本院100 年度交易字第42號卷
    第67-68頁），另證人吳俊毅於本院審理時證述：110勤務中
    心通知線上巡邏網的警員到場，當天伊與徐瑤擔任線上巡邏
    網勤務，就先到現場察看、確認是否為交通事故，然後再通
    知交通處理人員林建華到現場，有其他警察比伊先到，但伊
    不知道是何單位的警察，有可能是當時在巡邏的其他單位警
    察剛好路過，伊到現場時看到的情形就如同偵查卷第34頁照
    片所示，至於車有無移動過，伊不記得等語（見本院100 年
    度交易字第42號卷第68頁背面- 69頁），參以本院勘驗現場
    道路監視器之錄影光碟，勘驗結果：「(一)三民成功檔案：
    畫面時間16時51分30秒左右，畫面右側出現1 名騎乘紅色重
    型機車之被告陳祈安摔倒滑行在地，接著後面亦出現被告蘇
    美文騎乘淺藍色輕型機車摔倒滑行在地，且機車滑行時車頭
    有轉向，與行駛方向相反，車頭倒在白線上，之後被告蘇美
    文即一直坐在車道上。畫面時間16時52分10秒左右出現 1
    名男子將被告蘇美文於16時52分17秒扶起，被告蘇美文騎乘
    之機車一直倒臥在車道上，未經移動。畫面時間16時54分
    45秒左右，畫面右側出現1 名警員，看不到臉，該名員警並
    未移動被告蘇美文的機車，畫面到16時55分10秒即消失。」
    等情，有本院勘驗筆錄在卷可稽（見本院100 年度交易字第
    42號卷第79頁背面），上開勘驗結果核與卷附道路交通事故
    現場圖及照片所示被告2 人機車倒地後位置相同，復與證人
    林建華、徐瑤、吳俊毅證述現場渠3 人皆未移動被告蘇美文
    之機車，證人林建華係就現場情況繪製現場圖並拍攝照片各
    節相符，足認上開道路交通事故現場圖、現場照片均係被告
    2 人發生碰撞後，由趕赴現場之警員林建華依現場狀況繪製
    並拍攝附卷，而與事實相符。被告蘇美文空言辯稱上開現場
    圖及照片皆與事實不符，不能證明當初事故發生時之位置云
    云，要非可採。
(二)、按汽車行駛時，駕駛人應注意車前狀況及兩車併行之間隔，
    並隨時採取必要之安全措施，道路交通安全規則第94條第 3
    項定有明文。查，證人陳祈安於檢察官訊問時證述：伊在桃
    園市○○路與長壽路交岔口轉彎後上橋直走，伊與蘇美文都
    是直行，伊騎到與蘇美文併行時，蘇美文晃了一下突然往伊
    靠過來，2 車就相撞等語（見同上偵卷第45頁），核與被告
    蘇美文於檢察官訊問時供承：伊在長壽陸橋往臺北方向，伊
    與陳祈安行駛方向相同，伊騎在陳祈安前面，後來感覺到一
    陣追撞；伊前面有1 輛機車，伊發現時那輛機車靠伊很近，
    後面之陳祈安也是，發生車禍的時間很短，伊來不及反應；
    伊覺得是前面那輛機車顯示時間很短讓伊反應不及，伊沒有
    刻意要去撞任何車輛等語（見同上偵卷第54頁），所述2 車
    碰撞情節相符，而證人陳祈安雖同為本件之被告，然觀其自
    偵查、審理中均坦承自己有過失，當無虛偽陳述案發經過以
    誣陷被告蘇美文之必要，其上開證詞應具有相當之可信度，
    ，足認被告蘇美文於本件交通事故發生前，係為閃避前方之
    車輛而稍往右方偏移，因而不慎與同向右後方併行、由被告
    陳祈安所騎乘之機車發生碰撞甚明。另依臺灣省桃園縣區車
    輛行車事故鑑定委員會及臺灣省車輛行車事故覆議鑑定委員
    會之鑑定結果，亦均認被告陳祈安、蘇美文騎乘重機車同向
    併時互未注意保持安全間隔同為肇事原因，有各該行車事故
    鑑定意見書、行車事故鑑定覆議意見書在卷可稽（見同上偵
    卷第39-42頁，本院99年度審交易字第145號卷第50頁），與
    本院前揭判斷結果乃為相同，益徵被告蘇美文之行為確有過
    失，至為明灼。至被告蘇美文雖辯稱：伊騎車在陳祈安前面
    而非併行，是陳祈安自己未保持安全距離而撞到伊，伊並無
    過失云云。然被告蘇美文於警詢時係自承：陳祈安自右後方
    撞過來，伊係行駛在陳祈安的左前方等語（見同上偵卷第11
    、12頁），顯見被告陳祈安係行駛在被告蘇美文之右後方，
    處於併行之位置，而非在其正後方之位置，嗣因被告陳祈安
    騎乘之機車過於靠近被告蘇美文，復因被告蘇美文之機車為
    閃避前方車輛，突向右偏移，導致被告陳祈安之機車左前側
    與被告蘇美文之機車右後側發生擦撞，而致被告2 人重心不
    穩、人車倒地。被告蘇美文上開辯解，顯屬臨訟卸責之詞，
    不足採信。是被告蘇美文為閃避前方車輛而突向右偏移之行
    為，顯已違反前揭道路交通安全規則甚明，此外，依當時天
    候晴、日間自然光線、視距良好、平坦且乾燥之柏油路面、
    亦無缺陷及障礙物，並無不能注意之情事，為被告蘇美文所
    自承（見同上偵卷第11頁），且有前開道路交通事故調查表
    在卷可佐，其竟疏未注意保持車輛併行之安全間隔，貿然右
    偏，致與被害人陳祈安之機車發生碰撞，被告蘇美文對本件
    車禍之發生顯有過失。又被害人陳祈安因本件車禍受有左前
    臂、左手、雙手肘、左膝擦挫傷之傷害，有敏盛綜合醫院診
    斷證明書1 份在卷可稽（見同上偵卷第27頁），被告蘇美文
    雖辯稱：陳祈安如何受傷伊不知道，伊確定陳祈安的傷非伊
    造成的云云（見本院99年度審交易字第145 號卷第66頁背面
    ），然審閱上開敏盛綜合醫院診斷證明書所載診斷日期為98
    年7 月15日，與本件交通事故發生日期相符，又所載被害人
    陳祈安所受傷勢多為肢體擦傷，亦與前開本院勘驗現場道路
    監視器錄影光碟結果認定車禍發生時，被害人陳祈安與被告
    蘇美文發生擦撞，因人車倒地後滑行可能發生之傷害等情狀
    相符，足認被害人陳祈安所受前開傷害為本件車禍所造成，
    且與被告蘇美文上開過失行為間具有相當因果關係。被告蘇
    美文空言辯稱被害人陳祈安前開傷害非其所造成云云，亦非
    可採。
三、綜上所陳，本件事證已臻明確，被告陳祈安、蘇美文犯行均
    堪認定，應依法論科。
四、核被告陳祈安、蘇美文所為，均係犯刑法第284條第1項前段
    之過失傷害罪。被告2 人於肇事後，在職司犯罪偵查之公務
    員知悉上開犯罪行為前，未逃避而分別於肇事現場向據報前
    往處理之桃園縣政府警察局桃園分局青溪派出所警員林建華
    承認係肇事人而自首，有桃園縣政府警察局道路交通事故肇
    事人自首情形紀錄表2 份在卷可考（見同上偵卷第19、20頁
    ），合於刑法第62條前段之自首要件，爰均依法減輕其刑。
    爰審酌被告2 人素行均屬良好，而本案交通事故之發生，係
    因被告陳祈安、蘇美文均未能保持車輛併行之安全距離所致
    ，衡其2 人過失程度相當，並審酌渠等如前所述之傷勢輕重
    ，及被告陳祈安犯後尚能坦承犯行，態度良善，被告蘇美文
    猶飾詞否認犯行，態度不佳，且渠2 人尚未能就賠償金額達
    成合意，致未能和解等一切情狀，分別量處如主文所示之刑
    ，並均諭知易科罰金之折算標準。
據上論斷，應依刑事訴訟法第299條第1 項前段、第306條，刑法
第284條第1項前段、第62條前段、第41條第1 項前段，刑法施行
法第1條之1，判決如主文。
本案經檢察官蔡正傑到庭執行職務。
中    華    民    國    100   年    8     月    9     日
            刑事第四庭  審判長法  官  張淑華
                              法  官  林宜靜
                              法  官  林維斌
以上正本證明與原本無異。
如不服本判決應於收受判決後10日內向本院提出上訴書狀，並應
敘述具體理由。其未敘述上訴理由者，應於上訴期間屆滿後20日
內向本院補提理由書( 均須按他造當事人之人數附繕本) 「切勿
逕送上級法院」。
                              書記官  鄭嘉惠
中    華    民    國   100    年    8     月    9     日
附論罪科刑法條：
中華民國刑法第284條
（過失傷害罪）
因過失傷害人者，處 6 月以下有期徒刑、拘役或 5 百元以下罰
金，致重傷者，處 1 年以下有期徒刑、拘役或 5 百元以下罰金
。
從事業務之人，因業務上之過失傷害人者，處 1 年以下有期徒
刑、拘役或 1 千元以下罰金，致重傷者，處 3 年以下有期徒刑
、拘役或 2 千元以下罰金。